【裁判字號】    94,重訴,156
【裁判日期】    951214
【裁判案由】    損害賠償
【裁判全文】
臺灣臺中地方法院民事判決  94年度重訴字第156號
原      告  台中縣和平鄉公所
法定代理人  乙○○
訴訟代理人  曾耀聰  律師
被      告  嵩盛工程顧問有限公司
法定代理人  丙○○
訴訟代理人  邢建緯  律師
上列當事人間請求損害賠償事件，本院於民國95年12月6 日言詞
辯論終結，判決如下：
    主      文
被告應給付原告新台幣陸佰柒拾玖萬零壹佰玖拾捌元，及自民國
九十四年四月八日起至清償日止，按年息百分之五計算之利息。
訴訟費用由被告負擔。
本判決於原告以新台幣貳佰貳拾柒萬元供擔保後，得假執行。但
被告以新台幣陸佰柒拾玖萬零壹佰玖拾捌元為原告預供擔保後，
得免為假執行。
    事實及理由
一、本件原告之法定代理人於訴訟繫屬已變更為乙○○，茲據其
    聲明承受訴訟，核無不合，先予敘明。
二、本件原告起訴主張：緣原告於88年11月5 日委由被告設計摩
    天嶺簡易自來水工程（下稱系爭簡易自來水工程）及現場工
    程監造等事項，並訂有委託設計監造契約書。被告設計完成
    後，系爭簡易自來水工程，經公開招標，而由訴外人貫宇水
    電工程有限公司（下稱貫宇公司）以新台幣（下同）586 萬
    元得標，承攬系爭簡易自來水工程之興建，雙方亦訂有書面
    工程合約書。嗣訴外人貫宇公司完工後，於91年2月19 日辦
    理驗收，惟當場因吊管於熔接處斷裂而告失敗，致未完成驗
    收。原告乃要求訴外人貫宇公司補修，待補修後，再行驗收
    ，然經訴外人貫宇公司將補修水管後，於91年8月23 日再試
    行通水後，竟發生鋼索斷裂之情事，致仍未能完成驗收，工
    程迄今尚未完成，並已停工。為了解上開原因，及責任歸屬
    ，兩造及訴外人貫宇公司三方曾同意委由台灣省水利技師公
    會鑑定，經鑑定之結果為鋼索因受不了應力而斷裂，即系爭
    簡易自來水工程之設計不良所致。原告嗣即持上開鑑定報告
    向行政院公共工程委員會聲請履約爭議調解，經行政院公共
    工程委員會就原告與訴外人貫宇公司之履約爭議，認定訴外
    人貫宇公司已依約施作及合於品質之要求（即已按設計圖施
    工），未能順利通過驗收之原因，係出於被告設計之疏漏，
    被告顯未其受任人應盡之善良管理人之注意義務，而存有過
    失。按依委託設計監造契約書第9條第4款約定，被告應就其
    規劃設計不當致原告所受之損失，負賠償之責。爰依上開約
    定及民法第544 條規定，為本件損害賠償之請求。查原告已
    給付訴外人貫宇公司第1期工程款1,426,040元、工程尾
    款3,433,960元、材料增加支出之費用1,131,198元、再
    施工工資800,000元（合計為6,791,198元），此為原告所受
    之損失。訴之聲明：(1)被告應給付原告6,790,198 元，及自
    起訴狀繕本送達之翌日起至清償日止，按年息5%計算之利息
    。(2)願供擔保，請准宣告假執行。
三、被告對於受原告委任設計系爭簡易自來水工程及為現場工程
    監造等事項，而訂有委託設計監造契約書乙情，並不爭執。
    然以，系爭簡易自來水工程水管及鋼索之斷裂，並非出於被
    告設計不良或監造不實，而應係出於訴外人貫宇公司之施工
    所致，上開台灣省水利技師公會之鑑定報告，並未就個案之
    具體數據作出評估（即未參酌被告提供之設計圖及監工日誌
    ），而僅係於所謂「合理假設條件」下，計算鋼索應負荷之
    應力，即有不妥，是難以上開鑑定報告，即指被告有未盡注
    意義務。是原告依上開契約書之約定及民法544 條之規定，
    為本件之請求，即無理由。退步言之，縱認被告應負本件之
    賠償責任。然原告上開所請求賠償之項目之承攬報酬，
    無論被告有無設計不良之問題，亦均應由原告支付，要求向
    被告請求賠償之問題等語，資以抗辯。答辯聲明：(1)原告之
    訴及假執行之聲請均駁回。(2)如受不利之判決，願供擔保，
    請准免為假執行之宣告。
四、查被告受原告之委任，受有報酬，而為設計系爭簡易自來水
    工程及為現場工程監造等事項，嗣訴外人貫宇公司依被告之
    設計圖施作，然2 度發生吊管及鋼索之斷裂，而未能由原告
    驗收，致系爭簡易自來水工程迄今仍未完工，而處於停工之
    狀態，原告已支付上開（二）所述至項目之系爭簡易自
    來水工程承攬報酬等項目予訴外人貫宇公司等情，已據兩造
    所不爭執，並有卷附之會勘紀錄影本2 紙、系爭簡易自來水
    工程委託設計監造契約書影本1份、工程合約書影本1份、行
    政院公共工程委員會聲請履約爭議調解建議書影本1 份及收
    據影本1 份可稽。是被告為受任人，委任人之原告因系爭簡
    易自來水工程之設計或施工受有上開至項目金額之損失
    等事實，自堪可信為真實。茲應予審究者，厥為原告所受之
    上開損失，是否係被告未盡其給付義務（即系爭簡易自來水
    之設計、監工等）所致？此亦為本件兩造首要之爭點。
五、按系爭簡易自來水工程前於訴外人訴外人貫宇公司施作完成
    後，原告驗收時，吊管於熔接處斷裂，嗣補修後，再行驗收
    ，仍於試行通水後，又發生鋼索斷裂之情事後，為釐清係設
    計抑或施工之問題，兩造及訴外人貫宇公司於會勘後，共同
    委由台灣省水利技師公會之鑑定，業經兩造自陳，嗣由該會
    之甲○○技師於92年4 月間完成鑑定報告（依原告所提供之
    設計圖），結果係鋼索承受不了應力而斷裂，此有卷附之鑑
    定報告書影本1 份可稽。此即安全係數過低，造成斷裂，屬
    設計上之不良乙情，已據甲○○技師到庭陳述明白（本院95
    年10月25日審理筆錄）。被告嗣雖以該份鑑定報告，未據被
    告提供之設計圖說及監工日誌為由，而不服該鑑定報告書之
    鑑定結果。嗣於本案審理中，被告要求由其提供上開2 項資
    料後，再由原鑑定單位鑑定。經本院委由該鑑定單位指派甲
    ○○技師於被告補齊上開資料後，再為鑑定。經台灣省水利
    技師公會於95年11月間完成鑑定，作成再補充鑑定說明書，
    其結論為：「依雙方所提之資料計算得，當HDPE管滿水時，
    其鋼索受力為43.07T；當水流速度為0.2M/S，流動2.5 小時
    ，當HDPE管90%滿管時，此時鋼索受力為39.132T；兩者的標
    準拉斷或者實際安全係數都小於1.2 。因此鋼索是因承受不
    了應力而斷裂。」、「無從判斷施工過程中有否瑕疵。」等
    語，此有再補充鑑定說書1 份可稽。換言之，即本件系爭簡
    易自來水工程設計鋼索之安全係數都應不得小於1.2 ，然實
    際上本件系爭簡易自來水工程設計鋼索之安全係卻低於此值
    ，且從被告提供之監工日誌，亦無從判斷鋼索之裂斷，係出
    於訴外人貫宇公司之施工。亦即，鋼索之裂斷原因為被告之
    設計不良所致甚明。本件系爭簡易自來水工程之設計，既係
    被告受任處理之事項（即給付內容（標的）），是被告受任
    人處理委任事務，顯未盡善良管理人之注意，要堪認定（民
    法第535條參照）。故而，依民法第544條抑或兩造所訂委託
    設計監造契約書第9條第4款約定，被告自應就其規劃設計不
    當致原告所受之損失，負賠償之責任。是本件原告依上開規
    定、約定為損害賠償之請求，自屬有據。
六、次查，本件原告因被告受任處理系爭簡易自來水工程之設計
    不良，致生有上開（三）至個項目之損失，被告對於上
    開4 個項目之數額，均不爭執，並對於若系爭簡易自來水工
    程鋼索之裂斷，係出於其設計不良所致者，亦表示對於上開
    兩個項目，原告所受之損失，應為賠償亦不爭執，僅稱
    無論其設計有無不良，上開兩個項目，非其所應賠償之
    範圍（本院95年10月25日審理筆錄）。經查，本件系爭簡易
    自來水工程之設計、施工係分由原告及訴外人訴外人貫宇公
    司負責，此為兩造所自陳，亦有上開所述之2 份契約書為憑
    。是以，本件原告與被告間係存有委任契約關係（原告為委
    任人、被告為受任人，民法第528 條），原告與訴外人貫宇
    公司間則存有承攬契約關係（原告為定作人、訴外人貫宇公
    司為承攬人，民法第490 條），訴外人貫宇公司承攬之內容
    ，係依被告之設計施工已明。是若訴外人貫宇公司已依約施
    工，然鋼索之裂斷非出於其施工所致者，其仍已完成承攬給
    付之結果，定作人即原告仍負有給付承攬報酬之義務。本件
    原告所請求之上開兩個項目，即為原告支付予訴外人貫
    宇公司之承攬報酬。本件系爭簡易自來水工程鋼索之裂斷，
    既非出於訴外人貫宇公司施工所致，而係因被告之設計不良
    所起，已如前述。則綜諸上開所述，前揭兩個項目原告
    所受之損失，自亦屬被告應負賠償之範圍。是前開至項
    目，均為原告本件所得請求賠償之範圍，要堪認定。故而，
    原告本於上揭規定及約定，請求被告賠償6,790,198 元，及
    自起訴狀繕本送達之翌日（即94年4月8日）起至清償日止，
    按年息5%計算之法定遲延利息，洵屬適法，為有理由，應予
    准許，爰為判決如主文第1項所示。
七、兩造均陳明願供擔保，請准宣告假執行或免為假執行。經核
    均無不合，爰各酌定相當擔保金額准許之。
八、據上論結，本件原告之訴為有理由，依民事訴訟法第78條、
    第390條第2項、第392條第2項，判決如主文。
中    華    民    國    95    年    12    月    14    日
                  民事第四庭    法  官  陳添喜
正本係照原本作成。
如對本判決上訴，須於判決送達後20日內向本院提出上訴狀。
中    華    民    國    95    年    12    月    14    日
                                書記官


司法院資訊處製作；財團法人民間司法改革基金會備份。
